【裁判字號】    98,簡上,211
【裁判日期】    990127
【裁判案由】    傷害
【裁判全文】
臺灣基隆地方法院刑事判決             98年度簡上字第211號
上  訴  人  臺灣基隆地方法院檢察署檢察官
被      告  乙○○
上列上訴人因被告傷害案件，不服本院基隆簡易庭中華民國98年
11月6日98年度基簡字第1275號第一審刑事簡易判決（檢察官聲
請簡易判決處刑案號：98年度偵字第4261號），提起上訴，本院
管轄之第二審合議庭判決如下：
    主  文
上訴駁回。
    犯罪事實
一、乙○○於民國98年9月3日上午5時許，駕駛車牌號碼740─ES
    營業小客車搭載甲○○及其同事劉張鳳英一同返家，乙○○
    於搭載劉張鳳英返回基隆市○○街43號住處後，欲搭載甲○
    ○返家途中，甲○○因需子女開學註冊費用，遂向乙○○要
    求返還借款新臺幣（下同）2,000元，雙方為此事發生口角
    ，同日上午5時30分許，乙○○因無法忍受甲○○一再要求
    返還借款，遂將車輛駛至基隆市中山區○○○路103巷路邊
    停車，並基於傷害之犯意，將甲○○推下車，手持鋁棒（未
    扣案）毆打甲○○之背部，致甲○○受有左後背、後背上方
    、右肩、左手的背部挫傷併瘀傷等傷害。
二、案經甲○○訴由基隆市警察局第四分局報告臺灣基隆地方法
    院檢察署檢察官偵查後起聲請簡易判決處刑。
    理  由
壹、證據能力方面
    按被告以外之人於審判外之言詞或書面陳述，除法律有規定
    者外，不得作為證據，刑事訴訟法第159條第1項固定有明文
    。惟被告以外之人於審判外之陳述，雖不符刑事訴訟法第15
    9條之1至第159條之4之規定，而經當事人於審判程序同意作
    為證據，法院審酌該言詞陳述或書面陳述作成時之情況，認
    為適當者，亦得為證據；當事人、代理人或辯護人於法院調
    查證據時，知有第159條第1項不得為證據之情形，而未於言
    詞辯論終結前聲明異議者，視為有前項之同意，同法第159
    條之5亦有明定。查本判決下列所引用之各該被告以外之人
    於審判外之言詞及書面陳述，雖屬傳聞證據，惟被告已知此
    部分為審判外之陳述，於本院準備程序及審判期日中均表示
    無意見而不予爭執，且迄至言詞辯論終結前亦未再聲明異議
    ，本院審酌上開證據資料製作時之情況，尚無違法不當及證
    明力明顯過低之瑕疵，亦認為以之作為證據應屬適當，爰逕
    依刑事訴訟法第159條之5規定，認前揭證據資料均例外有證
    據能力，合先敘明。
貳、實體方面
一、認定犯罪事實所憑之證據及理由
    前揭犯罪事實，迭據被告乙○○於警詢、偵訊、本院原審訊
    問、本院準備程序及審理時供承不諱，核與告訴人甲○○於
    警詢、偵訊指述之情節大致相符，並有行政院衛生署基隆醫
    院診斷證明書、驗傷診斷書各1份及告訴人受傷照片4張在卷
    可稽，足認被告之自白與事實相符。本案事證明確，其犯行
    堪以認定，應依法論科。
二、核被告所為，係犯刑法第277條第1項傷害罪。
三、原審以被告罪證明確，適用刑事訴訟法第449條第1項前段、
    第454條第2項、刑法第277條第1項、第41條第1項前段，刑
    法施行法第1條之1，並審酌被告僅因告訴人向其催討欠款，
    即毆打告訴人，致告訴人受有前揭傷害，其法治觀念顯然薄
    弱，且事後亦未與告訴人和解並賠償所受損害，暨衡及其犯
    後坦承犯行、並無前科及其犯罪手段、目的等一切情狀，量
    處被告拘役50日，如易科罰金以300元折算1日，其認事用法
    ，均無不合，量刑亦稱妥適。
四、公訴人雖提起上訴謂：被告違反告訴人意願將車開往基隆市
    中山區○○○路103巷口處，而非往告訴人之住所即基隆市
    ○○區○○街方向行駛，尚涉犯刑法第302條妨害自由、第
    304條強制罪部分，原審漏未論罪，認事用法容有違誤等語
    。惟按刑法第302條第1項之剝奪人行動自由罪與同法第304
    條第1項之強制罪，兩者所保護之法益，均為被害人之自由
    ，前者重在保護個人之行動自由；後者重在保護個人之意思
    決定自由（參見最高法院74年度臺上字第3651號判決意旨）
    。是刑法第302條第1項之剝奪他人行動自由罪，係以私行拘
    禁或以其他非法方法，剝奪人之行動自由為要件，其目的即
    在保護「任意離去特定處所（空間）之行動自由」不受他人
    無故之侵害；而刑法第304條第1項之罪，其方法上係以強暴
    脅迫使人行無義務之事或於其行使正當權利時加以妨害，始
    克成立該罪。查依卷附地圖所示，被告搭載告訴人之同事劉
    張鳳英返回仙洞國小附近之基隆市○○街43號住處後，欲往
    告訴人住處方向行駛，其順行道路雖應沿基隆市○○○路往
    中山三路續行，而非於途中開往中山三路103巷方向，惟被
    告於轉進該巷後仍可接中山隧道再續往告訴人回家方向行駛
    ，兩者距離相去不遠，且被告於本院準備程序時稱本件係免
    費送告訴人返家，告訴人於警詢時亦稱被告係「送」其返家
    ，顯見本件被告確係無償載告訴人返家，是被告本有決定以
    何路線搭載告訴人返家之自由，其縱未依順行路線搭載告訴
    人返家，在告訴人未表示反對意見前，尚難單以被告將車開
    往基隆市中山區○○○路103巷，即認其有何剝奪告訴人行
    動自由或妨害告訴人權利行使之行為。又告訴人甲○○於警
    詢時陳稱：「……在我同事下車後，乙○○送我回家途中，
    我向他表示因小孩已經開學要註冊，我請他是否能將欠我的
    新臺幣2000元還我，我們就發生口角，我看他將車往中山三
    路103巷方向行駛，並不是往我回家中平街的方向，我怕他
    對我不利，我就打開右前車門要跳車，他看我打開車門時也
    緊急煞車，然後把我推下車，當時他也跟著下車時手持鋁棒
    ，跟我說你現在是要怎麼樣，接著他就持鋁棒往我背部毆打
    我，他看我倒在地上就開車離開」等語（見偵查卷第10頁）
    ，顯見被告於告訴人打開右前車門表示反對被告將車開往中
    山三路103巷方向之意思時，旋即停車，並下車毆打告訴人
    後即開車離開現場，是被告在告訴人未表示反對行駛路線之
    意思前，將車開往中山三路103巷，本無剝奪告訴人行動自
    由、使告訴人行無義務之事或妨害告訴人權利行使之行為，
    在告訴人表示反對行駛路線之意思後，隨即停車，故告訴人
    之行動自由及其意思自由顯未遭被告剝奪或妨害，依前揭說
    明，自難認被告構成刑法第302條第1項之剝奪他人行動自由
    罪及同法第304條第1項之強制罪，上訴人前揭上訴意旨認被
    告尚成立此二罪，並指摘原判決不當，難認為有理由，應予
    駁回。
據上論斷，應依刑事訴訟法第455條之1第1項、第3項、第368條
，判決如主文。
本案經檢察官丙○○到庭執行職務。
中    華    民    國    99    年    1     月    27    日
                  刑事第一庭審判長法  官  王福康
                                  法  官  劉桂金
                                  法  官  王美婷
以上正本證明與原本無異。
本判決不得上訴。
中    華    民    國    99    年    1     月    27    日
                                  書記官  明祖斌

司法院資訊處製作；財團法人民間司法改革基金會備份。
